【裁判字號】    88,交上易,1769
【裁判日期】    890429
【裁判案由】    過失傷害
【裁判全文】
臺灣高等法院臺南分院刑事判決      八十八年度交上易字第一七六九號  Ｇ
      上  訴  人
      即  被  告  乙  ○  ○
右上訴人因過失傷害案件，不服臺灣嘉義地方法院八十八年度易字第八一九號中華民
國八十八年九月十三日第一審判決（起訴案號：臺灣嘉義地方法院檢察署八十八年度
偵字第四○三四號；併辦案號：八十八年度偵字第四五○四號），提起上訴，本院判
決如左：
      主      文
原判決撤銷。
乙○○無罪。
      理      由
一、公訴意旨略以：乙○○於民國八十八年五月八日下午二時十五分許，駕駛ＲＮ－
    一七四一號自用小客車，沿嘉義市○○路雙向四線道，由東往西方向行駛，途經
    嘉義市○○路與世賢路交岔路口時，疏於注意車前狀況，並採取必要安全措施；
    適甲○○駕駛ＸＩＪ－一四九號重型機車於同向最外側車道，亦疏未注意，竟貿
    然左轉欲行迴車，乙○○見狀煞車不及，撞及甲○○所駕機車，致甲○○人車倒
    地受傷，因認乙○○涉有刑法第二百八十四條第一項前段過失傷害罪嫌云云。
二、公訴人認為被告乙○○涉有右揭過失傷害罪嫌，無非係以被告乙○○駛經嘉義市
    ○○路與世賢路交岔路口時，疏於注意車前狀況，並採取必要安全措施，為其所
    憑論據。
三、按四車道以上或同向二車道道路，欲左轉彎時，應距交岔路口三十公尺前換入內
    側車道或左轉車道，其設有劃分島劃分快慢車道，在慢車道上行駛車輛不得左轉
    ，道路交通安全規則第一百零二條第一項第五款定有明文。又道路交通事故刑事
    案件上所謂『信賴原則』，係指參與交通行為之一方，遵守交通法規，得信賴同
    時參與交通行為之對方，亦遵守交通法規，不致有違反交通法規行為發生，因此
    對方因違反交通法規行為所導致之危險結果，即無注意義務，從而得以免負過失
    責任，有最高法院七十年台上字第六九六三號、八十六年度台上字第二四六二號
    判決足資參照。
四、訊據上訴人即被告乙○○雖供承有於右揭時地駕駛ＲＮ－一七四一號自用小客車
    行駛內側車道，適甲○○駕駛ＸＩＪ－一四九號重型機車於同向外側車道行駛，
    突然左轉迴車，兩車因而相撞之事實，惟矢口否認有何過失傷害之犯行，辯稱：
    車禍肇事原因乃由於同向外側車道之甲○○突然左轉迴車，致侵入伊遵行車道內
    ，伊無從煞避，應無過失等語。
五、本件經查車禍發生地點位於嘉義市○○路與世賢路交岔路口，案發時被告乙○○
    與告訴人甲○○均沿北港路由東往西方向行駛，由於北港路屬於進出嘉義市區○
    ○○道，車流量頻繁，因此除設置劃分島外，亦劃設四線車道，由內至外依序為
    ：左轉車道、直線車道、右轉車道及慢車道，被告乙○○車禍發生時即駕駛ＲＮ
    －一七四一號自用小客車行駛於最內側左轉車道，告訴人甲○○則駕駛ＸＩＪ－
    一四九號重型機車行駛於最外側慢車道；同時該處交岔路口亦設置五時向行車管
    制號誌燈，從最左邊至最右邊依序為：紅燈一盞、黃燈一盞、綠燈三盞，其中綠
    燈又分左轉、直行、右轉，至於號誌燈變換順序為三盞綠燈全亮，依次為黃燈，
    然後為紅燈，再輪換為三盞綠燈，以上事實業經原審法院履勘現場查明屬實，並
    據被告乙○○及告訴人甲○○於履勘現場時陳明在卷，此有勘驗筆錄乙份及車禍
    現場彩色照片七幀附卷足憑（詳原審卷第五十一頁正面至第五十五頁正面）。其
    次參以告訴人甲○○於偵查中明確供稱：「我紅燈要迴轉，本來我與對方是同向
    ，對方在內側車道，我迴轉到內線車道時，他就撞過來，對方是紅燈，．．．」
    等語（詳八十八年度偵字第四○三四號卷第八頁正面第四行至第六行）；顯然告
    訴人甲○○係利用該交岔路口北港路號誌轉為紅燈（亦即世賢路轉為綠燈），由
    東向西四線車道上全部車輛均禁止前進時，即貿然由北港路最外側慢車道左轉向
    南，並沿世賢路外側行人穿越道斑馬線，欲迴轉進入對向北港路，極臻明確。以
    此衡之，告訴人甲○○案發時未於交岔路口三十公尺前，換入內側左轉車道，即
    直接在交岔路口由外側慢車道逕行左轉迴車，顯然違反前開規定，至為明灼。復
    按告訴人甲○○案發時直接從前開北港路外側慢車道違規左轉迴車，並由北向南
    沿世賢路利用外側行人穿越道逆向行駛，亦屬嚴重違規。另本院參酌該交岔路口
    呈南北向之世賢路乃九十公尺寬大道，亦屬嘉義市○○○道，車流量極大，如沿
    北港路闖越紅燈穿越世賢路，極易肇致危險，已據原審法院勘驗現場時調查明確
    （詳原審卷第五十二頁正面）。衡情沿北港路由東向西駕駛人不可能於該交岔路
    口號誌轉為紅燈情形下任意闖越，此亦即告訴人甲○○敢於利用北港路駕駛人遇
    紅燈停車時，自外側慢車道違規左轉迴車之理由。故告訴人甲○○主張：被告乙
    ○○案發時擅闖紅燈，以致撞及伊所駕駛ＸＩＪ－一四九號重型機車乙節，顯與
    事實不符，難資採信。
六、按道路交通事故刑事案件『信賴原則』，發端於一九二○年代由德國法院首先採
    用，嗣於一九五○年代被日本法院接受，目前乃德國與日本法院審理交通事故刑
    事案件廣為援用之理論，我國最高法院七十年台上字第六九六三號判決亦開始援
    用該項理論。按『信賴原則』係指行為人在社會生活中，於從事某種具有危險性
    之特定行為時，如無特別情事，在可信賴被害者或其他第三人亦會相互配合，謹
    慎採取適切行動，以避免發生危險之適當場合，倘若因被害者或其他第三人之不
    適切行動，而發生事故，造成損害之結果時，該行為人不負過失責任。本件車禍
    地點，既屬設有劃分島及四線車道分向線之道路，且依規定設有劃分島及劃分快
    慢車道之道路，在慢車道上行駛車輛不得左轉，業如前述。依此而論，在前開交
    岔路口亦嚴禁左轉迴車。故在設有劃分島及劃分快慢車道路面之駕駛人，應可信
    賴在其遵行車道內行駛，不致遭受外側慢車道同向駕駛人違規左轉迴車之侵入。
    被告乙○○車禍發生時既然在其遵行車道內行駛，並信賴外側慢車道同向駕駛人
    甲○○，亦應遵守交通規則，不致有左轉迴車侵入被告乙○○遵行車道內之行為
    ，惟告訴人甲○○竟違規左轉迴車，侵入被告郭春富遵行車道內，此乃行駛中被
    告乙○○事前所難預見，自不負過失責任。本院審理中囑託臺灣省嘉雲區車輛行
    車事故鑑定委員會鑑定結果，亦持相同見解，認為本件純因告訴人甲○○駕駛重
    型機車，行經設有行車管制號誌交岔路口，由慢車道向左迴轉不當，為肇事原因
    ，被告乙○○無肇事因素，有該委員會八十八年十二月十四日嘉鑑字第八八九七
    八號函檢送之鑑定意見書各乙份附卷可按（詳本院卷第廿一頁至第廿三頁、第三
    十八頁）。嗣本院依告訴人甲○○聲請，囑託臺灣省車輛行車事故覆議鑑定委員
    會覆議結果，仍維持被告乙○○無過失責任之原鑑定意見，亦有該覆議鑑定委員
    會八十九年四月十日府覆議字第八九○○五三號函乙紙附卷可稽（詳本院卷第三
    十八頁正面）；益徵被告乙○○對於本件車禍發生，並無過失可言。
七、綜上所述，本件車禍發生純因同向外側車道之甲○○突然左轉迴車，闖入被告乙
    ○○遵行車道內，此乃行駛中被告乙○○事前所難預見，自不負過失責任。被告
    乙○○被訴過失傷害罪嫌，自屬不能證明，理應諭知無罪，以免冤抑。原審疏未
    詳察，且未深入細心勾稽種種有利於被告乙○○之證據，即對該被告論罪科刑，
    自有未洽。上訴意旨，執以指摘原判決不當，為有理由，自應由本院撤銷改判，
    另為被告乙○○無罪之諭知，以昭平允。
據上論斷，應依刑事訴訟法第三百六十九條第一項前段、第三百六十四條、第三百零
一條第一項，判決如主文。
本案經檢察官劉欽銘到庭執行職務。
中    華    民    國      八十九      年      四      月      二十九    日
                                  臺灣高等法院臺南分院刑事第五庭
                                      審判長法官  茆    臺    雲
                                            法官  曾    平    杉
                                            法官  楊    明    章
右正本證明與原本無異。
不得上訴。
                                      法院書記官  趙    玲    瓏
中    華    民    國      八十九      年      五      月       二       日
附錄：本判決論罪科刑法條
第二百八十四條第一項前段：因過失傷害人者，處六月以下有期徒刑、拘役或五百元
以下罰金。


司法院資訊處製作；財團法人民間司法改革基金會備份。
